臺灣臺中地方法院刑事判決　　　　　　　　　　　　　　九十一年度易字第七五號
　　公　訴　人　臺灣台中地方法院檢察署檢察官
　　被　　　告　丙○○
右列被告因傷害案件，經檢察官提起公訴（九十年度偵字第一三五一０號），本院判
決如左：
    主  文
丙○○傷害人之身體，處拘役貳拾日，如易科罰金，以參佰元折算壹日。未扣案之鐵
條壹支沒收。
    事  實
一、丙○○於台中縣大里市○○路二十號處經營鐵工廠，該鐵工廠員工丁○○因與其
    有工資糾紛，遂於民國九十年一月六日下午三時許，偕同乙○○至前開鐵工廠內
    向丙○○催討所積欠工資，惟無所獲，二人欲離去之時，於前開工廠門口撒冥紙
    ，而丙○○見狀即持其所有約二台尺長之鐵條一支追打乙○○，丁○○旋即出面
    阻擋，致未擊中乙○○，惟丁○○欲阻擋丙○○時，丙○○竟基於普通傷害之犯
    意，持前開鐵條毆打丁○○頭部一下，二人隨即互相拉扯該鐵條而互不放手。丙○○明知渠等拉扯前開鐵條時，將可能傷及丁○○之身體，惟其發生亦不違背其
    本意，而承續前開傷人犯意，繼續拉扯前開鐵條，致擦撞及丁○○之左胸部及左
    小指。丁○○因而受有頭部瘀傷０‧七公分Ⅹ一‧五公分、左胸瘀傷０‧七公分
    Ⅹ一‧五公分、左小指瘀傷一公分Ⅹ一公分之傷害。而於二人僵持不下之際，適
    警員趕至現場處理而查獲上情。
二、案經丁○○訴請臺灣臺中地方法院檢察署檢察官偵查起訴。
    理  由
一、訊據被告丙○○對其於前揭時、地與告訴人丁○○因工資糾紛起爭執而拉扯前開
    鐵條等事實固已坦承不諱，惟矢口否認有何傷害之犯行，辯稱告訴人因何受傷其
    並不清楚，其未毆打告訴人云云。惟查：
（一）前揭事實業據告訴人於本院審理時指訴藄詳，核與證人乙○○、甲○○於本院
      審理時證述情節相符，復有驗傷診斷書一份附於偵查卷可稽。
（二）檢察官起訴書雖認告訴人所受傷害輕微，且無證據足資證明被告係持鐵條犯罪
      ，而認定被告係徒手傷害被害人云云。然被告係持鐵條毆打被害人頭部一下等
      情，亦據告訴人於本院審理時指訴歷歷，核與證人乙○○於本院審理時證述情
      節相符（均見本院九十一年一月二十五日審判筆錄）；且被告於本院審理時供
      稱於前揭時、地確有與被害人拉扯前開鐵條等語（見本院九十一年一月二十五
      日審判筆錄），證人甲○○於本院審理時亦證稱其雖未見被告與告訴人打架經
      過，惟曾看到二人拉扯前開鐵條等語（見本院九十一年一月二十五日審判筆錄
      ），則相互參酌以證，被告既亦自承持鐵條，設非欲毆打被害人，其持前開鐵
      條又有何用，堪認被告係持前開鐵條傷害被告無訛。
（三）告訴人於本院審理時雖指稱被告僅持前開鐵條打其頭部一下，至於胸部及手指
      之傷，係搶鐵條所致，並非被告故意毆打云云（見本院九十一年一月二十五日
      審判筆錄）。但因自己行為致有發生一定結果之危險者，負防止其發生之義務
      ，刑法第十五條第二項定有明文；則被告持前開鐵條毆打告訴人頭部後，復又
      與告訴人拉扯鐵條等事實，業如前述；則其有此先行為自負防止告訴人胸部、
      手指及其他身體部位因拉扯而受傷害發生之義務，是被告拉扯之行為要與積極
      毆打行為發生結果相同。而被告本即有持前開鐵條傷害告訴人之犯意，其與告
      訴人互相拉扯鐵條之時，足以發生傷害之結果，應為其所預見，而告訴人受傷
      害之結果，亦與其持鐵條傷害被告之本意無違，則就告訴人胸部及手指之傷害
      亦應負責，應無疑義。
二、核被告所為，係犯刑法第二百七十七條第一項之普通傷害罪。查被告先後述舉動
    ，皆為其傷害行為之一部分，應屬接續犯而僅以一罪論。爰審酌被告犯罪之動機
    、目的、手段及告訴人所受傷勢等所生之危害與迄未與告訴人達成和解暨犯後未
    坦承犯行猶飾詞卸責等一切情狀，量處如主文所示之刑，並諭知易科罰金折算之
    標準。按易刑標準有變更亦有刑法第二條第一項之適用，此有七十九年十二月四
    日七十九年度第三次刑事庭會議決議（三），二十四年七月總會決議（二）可供
    參考；查被告行為後，刑法第四十一條業於九十年一月四日修正，同年月十日公
    佈施行，並於同年月十二日生效，該條第一項修正為「犯最重本刑為五年以下有
    期徒刑以下之刑之罪，而受六個月以下有期徒刑或拘役之宣告，因身體、教育、
    職業、家庭之關係或其他正當事由，執行顯有困難者，得以一元以上三元以下折
    算一日，易科罰金。」，是被告犯罪後法律已有變更，雖本案被告所犯傷害罪之
    法定刑度為三年以下有期徒刑、拘役或或一千元以下之罰金，依修正前刑法第四
    十一條之規定，原得易科罰金，惟刑法第四十一條既已修正如上，仍屬法律變更
    ，依刑法第二條第一項前段之規定及前開二十四年七月總會決議（二），應依新
    法即適用修正後之規定，併此敘明。
三、至被告持以傷害告訴人所用之前開鐵條一支，屬被告所有供本件犯罪所用，業如
    前述，該鐵條一支雖未扣案，惟別無證據足資證明已滅失而不存在，爰依刑法第
    三十八條第一項第二款之規定宣告沒收。
四、據上論斷，應依刑事訴訟法第二百九十九條第一項前段，刑法第二百七十七條第
    一項、第二條第一項前段、修正後第四十一條第一項前段、第三十八條第一項第
    二款，罰金罰鍰提高標準條例第一條前段、第二條，判決如主文。
中      華      民      國      九十一      年      二      月    一    日
                                    臺灣臺中地方法院刑事第七庭
                                        法  官  陳  卿  和
右正本證明與原本無異。
如不服本判決，應於判決送達後十日內向本院提出上訴狀，上訴於臺灣高等法院臺中
分院( 須附繕本 )。
                                        書記官
中      華      民      國      九十一      年      二      月    四    日
附錄論罪科刑法條
刑法第二百七十七條第一項：
傷害人之身體或健康者，處三年以下有期徒刑、拘役或一千元以下罰金。
